【裁判字號】    90,自,572
【裁判日期】    901003
【裁判案由】    侵占
【裁判全文】
臺灣臺中地方法院刑事判決                            九十年度自字第五七二號
    自  訴  人  乙○○
    被      告  甲○○
右列被告因侵占案件，經自訴人提起自訴，本院判決如左：
    主  文
甲○○無罪。
    理   由
一、本件自訴意旨略以：緣被告甲○○於民國（下同）八十七年九月一日，向自訴人
    所開設之風順汽車行租用福特廠牌之營業小客車車體一輛，並取得自訴人所有之
    營業小客車車牌號碼ＰＡ-１５８號一面，雙方約定被告甲○○如為期九個月，
    每月都有按時繳交租送費，上開營業小客車即為被告所有，雙方並簽立切結書在
    案。嗣後自訴人始將上開車牌交予被告甲○○，且被告於租約期滿時靠行於自訴
    人，詎料被告竟意圖為自己不法之所有，於靠行期間，屢屢藉詞拖延給付靠行費
    、稅金、保險費共計九萬餘元，為此自訴人曾於日前向台中地方法院提出訴訟，
    被告甲○○為逃避出庭訴訟及繼續侵占使用上開車牌營業，竟假藉與自訴人和解
，嗣後乃未返還系爭車牌，且積欠自訴人之費用亦未依和解書內容履行，其積欠
    自訴人之費用僅給付部分金額，經自訴人以存證信函終止及催討被告交還上開車
    牌，被告乃置之不理，因認被告有刑法第三百三十五條第一項之侵占罪等語。
二、按犯罪事實應依證據認定之，無證據不得推定其犯罪事實，又被告之犯罪不能證
    明者，應諭知無罪之判決，刑事訴訟法第一百五十四條及第三百零一條第一項分
    別定有明文。此項規定，依同法第三百四十三條之規定，於自訴程序亦準用之。
    又刑法第三百三十五條第一項侵占罪之成立，以意圖為自己或第三人不法所有為
    要件，此為法意所明文規定。
三、本件訊據被告對於八十七年九月一日，向自訴人所開設之風順汽車行租用福特廠
    牌之營業小客車車體一輛，並取得自訴人所有之營業小客車車牌號碼ＰＡ-１５
    ８號一面之事實並不諱言，惟否認有侵占之犯行，辯稱車體部分之貸租款均已繳
    付，而車牌必需與車體在一起，其才能駕駛載客營業，其是因其後生意不好，加
    以其家庭負擔較重，致有欠自訴人之靠行費、稅金、保險費等款項，且該等費用
    伊曾與自訴人和解，願分期付給等語。查本件被告對於較有經濟價值之車體部分
    之分期款均已繳付，此為自訴人於自訴事實所明載，並經被告陳述屬實，核被告
    既能對負擔較重之車體部分之租貸款按期付給自訴人完畢，核情應無僅對車牌部
    分予以侵占之理，且本件自訴人對於被告所欠之靠行費、稅金、保險費等費用共
    八萬零七百七十九元，經自訴人聲請本院民事庭調解成立，由被告每月給付一萬
    元至付清為止，此亦有自訴人提出之本院八十九年中小調字第一六一八號和解筆
    錄影本一紙在卷可徵，足見被告之占有使用營業小客車車牌號碼ＰＡ-１５８號
    一面，應係自訴人所同意，自訴人僅是要求被告如期給付應付費用，尚無積極要
    回甚明，自不能僅因被告此後遲付租金，即推定被告有侵占車牌之犯行，況本件
    被告於本院審理中，當庭表示如自訴人要取回車牌伊亦願給付，此並經自訴人同
    意，由被告當庭交回車牌經自訴人簽收在案，益見被告對此車牌並無不法所有之
    意思，此外復查無其他積極證據足以證明被告有何侵占事實，本件依上開說明，
    應為被告無罪之判決。
據上論斷，應依刑事訴訟法第三百四十三條、第三百零一條第一項，判決如主文。
中      華      民      國    九十      年      十      月      三      日
            臺灣臺中地方法院刑事第二庭
                                        法  官  柯  崑  輝
右正本證明與原本無異。
如不服本判決，應於送達後十日內向本院提出上訴狀（須附繕本），上訴於台灣高等
法院台中分院。
                                        書記官
中      華      民      國    九十      年      十      月      三      日


司法院資訊處製作；財團法人民間司法改革基金會備份。
